臺灣高等法院刑事判決
109年度上易字第1652號
上  訴  人  
即  被  告  紀德尚





上列上訴人即被告因竊盜案件，不服臺灣新竹地方法院109年度
易字第199號，中華民國109年7月10日第一審判決（起訴案號：
臺灣新竹地方檢察署109年度偵字第310號），提起上訴，本院判
決如下：
    主  文
原判決關於扣案鑰匙伍支不予沒收部分撤銷。
扣案鑰匙伍支均沒收。
其他上訴駁回。
    事  實
一、紀德尚於民國108年12月24日22時許起迄同月25日3時許間之
    某時許，行經新竹市○區○○路000號前，見林瑞庸所有、車牌
    號碼000-000號普通重型機車，停放於該址路旁，竟意圖為
    自己不法之所有，基於竊盜之犯意，以其自備之鑰匙5支竊
    取上開機車，得手後供己代步之用。
二、紀德尚得手後、騎乘上揭機車，行經新竹市○區○○街00號公
    寓前，見公寓大門開啟，於108年12月25日3時許，另意圖為
    自己不法之所有，基於加重竊盜之犯意，擅自侵入該公寓內
    ，見余宗陽位於上開公寓4樓住處大門未鎖、無人在內，遂
    侵入其內（所犯侵入住宅犯行，未據告訴），復徒手竊取余
    宗陽所有之電視1台【價值約新臺幣(下同)1萬2,000元】、
    音響1台（價值約5萬3,000元）、電腦螢幕1台、遙控器2個
    、灰色棉質手套1雙、耳機線1條、紅包袋1個（內有1元硬幣
    共72枚）、鑰匙1串(共3支)、現金451元，得手後搬運上開
    財物離去。
三、嗣於108年12月25日3時5分許，余宗陽自外返家發現上開電
    視、音響、電腦螢幕遭紀德尚搬運至上開公寓1樓外置放，
    而追呼紀德尚，並即報警處理，經警於上開公寓1樓前發現
    紀德尚未及取走之上揭電視、音響、電腦螢幕（均已發還與
    余宗陽），復於同日3時26分許，在新竹市○區○○街00號前，
    查獲騎乘上開機車之紀德尚，乃扣得上開機車、上開遙控器
    2個、灰色棉質手套1雙、耳機線1條、紅包袋1個（內有1元
    硬幣共72枚）、鑰匙1串(共3支)、現金451元（均已分別發
    還與林瑞庸、余宗陽）、鑰匙5支。
四、案經余宗陽訴由新竹市警察局第一分局報告臺灣新竹地方檢
    察署檢察官偵查起訴。 
    理  由
壹、證據能力
一、按被告以外之人於審判外之言詞或書面陳述，除法律有規定
    者外，不得作為證據；又被告以外之人於審判外之陳述，雖
    不符刑事訴訟法第159條之1至第159條之4之規定，而經當事
    人於審判程序同意作為證據，法院審酌該言詞陳述或書面陳
    述作成時之情況，認為適當者，亦得為證據。當事人、代理
    人或辯護人於法院調查證據時，知有第159條第1項不得為證
    據之情形，而未於言詞辯論終結前聲明異議者，視為有前項
    之同意，刑事訴訟法第159條第1項及第159條之5分別定有明
    文。經查，本判決下列所引用上訴人即被告紀德尚（下稱被
    告）以外之人於審判外之陳述，檢察官、被告對於證據能力
    無爭執，迄於本院言詞辯論終結前均未聲明異議（見本院卷
    第71至72、105至107、215至220頁），本院審酌上開證據資
    料作成時之情況，尚無違法不當或證明力明顯過低之瑕疵，
    亦認為以之作為證據應屬適當，爰依上開規定，認前揭證據
    資料均有證據能力。
二、次按除法律另有規定外，實施刑事訴訟程序之公務員因違背
    法定程序取得之證據，其有無證據能力之認定，應審酌人權
    保障及公共利益之均衡維護，刑事訴訟法第158條之4定有明
    文。本案以下所引用之非供述證據，並無證據證明係實施刑
    事訴訟程序之公務員違背法定程序所取得，且經本院於審理
    時合法踐行調查程序，自應認均具有證據能力，得作為證據
    。
貳、認定犯罪事實所憑之證據及理由
    上開犯罪事實，業據被告坦承不諱（見偵310卷第8至9頁反
    面、第62頁正反面，易199卷第55、59頁，本院卷第219頁）
    ，核與證人即告訴人余宗陽（見偵310卷第12至13頁）、證
    人即被害人林瑞庸（見偵310卷第11頁正反面）（上開證人
    下均逕稱姓名）指述情節相符，並有員警偵查報告1份（見
    偵310卷第7頁）、新竹市警察局第一分局搜索、扣押筆錄暨
    扣押物品目錄表各1份（見偵310卷第14至15頁反面、17頁）
    、贓物認領保管單2份（見偵310卷第18至19頁）、案發現場
    及查獲物品照片19張（見偵310卷第20至29頁）、機車車籍
    資料1份（見偵310卷第33頁）在卷可稽，足認被告任意性之
    自白與事實相符。綜上，本案事證明確，被告上開犯行洵堪
    認定，應依法論科。
參、論罪科刑
一、核被告就事實欄一所為，係犯刑法第320條第1項竊盜罪，就
    事實欄二所為，係犯刑法第321條第1項第1款之侵入住宅竊
    盜罪。
二、被告係基於同一竊盜目的，而於密切接近之時間、同一地點
    實施事實欄二所示犯行，侵害余宗陽之財產法益，各行為之
    獨立性極為薄弱，依一般社會健全觀念，在時間差距尚難以
    強行分開，在刑法評價上，應視為數個舉動之接續行為，合
    為包括之一行為予以評價，屬接續犯而論以一罪。
三、被告所犯上開各罪，犯意各別，行為互殊，應分論併罰。
四、被告前因㈠竊盜案件，經臺灣新竹地方法院以102年度原易字
    第11號判決判處有期徒刑9月、9月，應執行有期徒刑1年2月
    確定；㈡違反毒品危害防制條例（施用第二級毒品）案件，
    經同法院以103年度審易字第28號判決判處有期徒刑5月確定
    ；㈢竊盜案件，經同法院以103年度審易字第315號判決判處
    有期徒刑7月、7月、8月，應執行有期徒刑1年3月確定；㈣違
    反毒品危害防制條例（施用第二級毒品）案件，經同法院以
    103年度竹簡字第579號判決判處有期徒刑6月確定；㈤違反毒
    品危害防制條例（施用第二級毒品）案件，經同法院以104
    年度竹北簡字第244號判決判處有期徒刑5月確定；㈥竊盜案
    件，經同法院以104年度竹北簡字第240號判決判處有期徒刑
    3月；㈦竊盜案件，經同法院以104年度竹北簡字第293號判決
    判處有期徒刑4月。上開㈠至㈢案件經同法院以104年度聲字第
    440號裁定應執行有期徒刑2年8月確定（下稱應執行刑A）；
    ㈤至㈦案件，經同法院以105年度聲字第209號裁定應執行有期
    徒刑11月確定（下稱應執行B）。嗣應執行刑A、B及㈣案件接
    續執行，於107年7月19日縮短刑期假釋出監，所餘刑期併付
    保護管束，於107年10月4日期滿，假釋未經撤銷，視為執行
    完畢，有本院被告前案紀錄表附卷可參。被告於前開案件執
    行完畢後5年內，故意再犯本案有期徒刑以上之罪，俱為累
    犯，依司法院大法官釋字第775號解釋意旨，經審酌本案侵
    害之法益、罪質與前案相同，兼衡本案犯罪情節、被告一切
    情狀及所應負擔之罪責，暨其顯未因前案有期徒刑執行完畢
    而心生警惕，謹慎行事，反而漠視法紀而再犯，足徵其具有
    特別惡性及刑罰反應力薄弱之情狀，而有加重其刑之必要，
    爰依刑法第47條第1項規定，均加重其刑。
肆、駁回上訴之理由
一、原審同前開有罪之認定，以被告罪證明確，適用刑法第320
    條第1項、第321條第1項第1款、第47條第1項、第41條第1項
    前段等規定，並以行為人責任為基礎，審酌被告正值壯年，
    不思以正途獲取財物，竟竊取他人所有之財物。惟念及被告
    犯後坦承犯行，於原審審理期間表示有和解意願，只是被害
    人明示無和解意願而未到庭。兼衡其於原審審理時自陳高中
    畢業之智識程度，擔任鐵工，平均日薪1,500元，未婚，無
    小孩之家庭經濟狀況等一切情狀，分別量處有期徒刑4月、7
    月，並就有期徒刑4月部分諭知易科罰金之折算標準。又沒
    收部分說明：被告竊得之財物（不含扣案鑰匙5支，詳後述
    ），均業已發還林瑞庸、余宗陽，爰依刑法第38條之1第5項
    規定，不予宣告沒收或追徵。經核原審認事用法並無違誤，
    量刑亦屬妥適。
二、被告上訴意旨雖稱：被告深知自身行為違反法規，請求法官
    念在被告已洗心革面，減輕刑期，讓被告得早日返家照料年
    邁雙親云云（見本院卷第25、216、220頁）。惟查，刑事審
    判旨在實現刑罰權之分配的正義，故法院對有罪被告之科刑
    ，應符合罪刑相當之原則，使輕重得宜，罰當其罪，以契合
    社會之法律感情，此所以刑法第57條明定科刑時應審酌一切
    情狀，尤應注意該條所列10款事項以為科刑輕重之標準，俾
    使法院就個案之量刑，能斟酌至當。而量刑輕重係屬事實審
    法院得依職權自由裁量之事項，苟已斟酌刑法第57條各款所
    列情狀而未逾越法定刑度，不得遽指為違法（最高法院72年
    台上字第6696號判例意旨參照）。查原判決關於被告犯竊盜
    罪、侵入住宅竊盜罪之科刑部分，係以行為人責任為基礎，
    就刑法第57條各款事項詳為審酌，而為妥適量刑，並無濫用
    裁量權之情形，亦未違反比例原則，核無違法或不當。是被
    告上訴請求從輕量刑云云，並無理由，應予駁回。
伍、撤銷改判之理由　　
一、按刑法關於沒收之規定，業於104年12月30日、105年6月22
    日修正公布，並均自105年7月1日施行，修正後認沒收為刑
    罰及保安處分以外具有獨立性之法律效果，故刑法第2條第2
     項規定，沒收應適用裁判時之法律。又修正後刑法基於沒
    收具備獨立性，亦規定得由檢察官另聲請法院為單獨沒收之
    宣告（修正後刑法第40條第3項、刑事訴訟法第259條之1，
    修正後刑事訴訟法第455條之34至37參照），故理論上，「
    沒收」與「本案部分（即罪刑部分）」截然區分，非必附屬
    於本案部分，而沒收既具有獨立性，自得與罪刑脫勾而單獨
    裁判。基此，於被告就上開全部提起上訴，本於沒收獨立性
    ，本院就被告罪刑部分雖駁回上訴，仍得就原審未妥適宣告
    之沒收部分撤銷，另行諭知適法之沒收。
二、原判決說明本案無庸為沒收之諭知，固非無見。惟本案犯罪
    工具為自被告處扣得之鑰匙5支，業經被告自承在卷（見偵3
    10卷第9頁，本院卷第217頁），依刑法第38條第2項前段規
    定得宣告沒收，本院認本案犯罪工具既已扣案，自應宣告沒
    收。原審未沒收扣案鑰匙5支，亦未說明扣案物不予沒收之
    理由，就此部分有可議之處，自應由本院將原判決此部分撤
    銷改判如主文第2項所示。
據上論斷，應依刑事訴訟法第368條、第369條第1項前段、第364
條，刑法第38條第2項前段，判決如主文。
本案經檢察官陳子維提起公訴，檢察官孫冀薇到庭執行職務。
中　　華　　民　　國　　110 　年　　 3　　月　　16　　日
                  刑事第十二庭  審判長法　官  陳如玲
                                      法　官  廖建瑜
                                      法　官  蔡如惠
以上正本證明與原本無異。
不得上訴。
                                      書記官  黃郁珊
中　　華　　民　　國　　110 　年　　3 　　月　　16　　日
附錄：本案論罪科刑法條全文
中華民國刑法第320條
意圖為自己或第三人不法之所有，而竊取他人之動產者，為竊盜
罪，處 5 年以下有期徒刑、拘役或 50 萬元以下罰金。
意圖為自己或第三人不法之利益，而竊佔他人之不動產者，依前
項之規定處斷。
前二項之未遂犯罰之。
中華民國刑法第321條
犯前條第 1 項、第 2 項之罪而有下列情形之一者，處 6 月以
上 5 年以下有期徒刑，得併科 50 萬元以下罰金：
一、侵入住宅或有人居住之建築物、船艦或隱匿其內而犯之。
二、毀越門窗、牆垣或其他安全設備而犯之。
三、攜帶兇器而犯之。
四、結夥三人以上而犯之。
五、乘火災、水災或其他災害之際而犯之。
六、在車站、港埠、航空站或其他供水、陸、空公眾運輸之舟、
    車、航空機內而犯之。
前項之未遂犯罰之。